臺灣臺中地方法院刑事判決　　　　　　　　　　　　九十一年度訴字第一八一六號
　　公　訴　人　臺灣臺中地方法院檢察署檢察官
　　被　　　告　乙○○
　　指定辯護人　本院公設辯護人　戊○○
右列被告因毒品危害防制條例案件，經檢察官提起公訴（九十年度偵字第一八四○
五號、九十一年度偵字第七三六號），本院判決如左：
    主  文
乙○○共同連續販賣第一級毒品，累犯，處無期徒刑，褫奪公權終身；扣案如附表壹
所示之物及因販賣第一級毒品所得如附表貳所示之財物，均沒收；因販賣第一級毒品
所得如附表貳所示之財物如全部或一部不能沒收時，以其財產抵償之。又連續轉讓第
一級毒品，累犯，處有期徒刑壹年陸月；扣案如附表參所示之第一級毒品海洛因，均
沒收銷燬之。應執行無期徒刑，褫奪公權終身；扣案如附表壹所示之物及因販賣第一
級毒品所得如附表貳所示之財物，均沒收；因販賣第一級毒品所得如附表貳所示之財
物如全部或一部不能沒收時，以其財產抵償之；扣案如附表參所示之第一級毒品海洛
因，均沒收銷燬之。
    事  實
一、乙○○前曾於民國八十六年間，因違反麻醉藥品管理條例案件，經本院以八十六
    年度易字第三四○五號判處有期徒刑六月確定，於八十七年六月十七日易科罰金
    執行完畢；又於八十八年間，因違反毒品危害防制條例案件，經本院以八十八年
    度易字第七六三號判處有期徒刑六月確定，於八十九年九月二十二日執行完畢（
    構成累犯部分）；又於九十年間，因違反毒品危害防制條例案件，經本院以九十
    年度訴字第二一一三號判處有期徒刑一年四月確定，尚未執行完畢（素行部分）
    。詎乙○○（綽號「黑狗」）仍不知悔改，竟基於販賣及轉讓第一級毒品之概括
    犯意，而為下列行為：（一）乙○○為圖謀厚利，與真實姓名年籍不詳綽號「阿
    輝」之成年男子（下稱「阿輝」）共同基於販賣第一級毒品海洛因之概括犯意，
    由乙○○以高於進價之價格，自九十年六月間某日起至同年九月二十五日止，以
    其所有之0000000000號行動電話作為對外聯絡工具，約定見面之時間
    、地點，分別在臺中市○○路福臨門飯店及漢口路四段附近等處，連續將第一級
    毒品海洛因以每錢約新臺幣（下同）一萬元至一萬二千元不等之價格分別販賣予
    甲○○及丁○○多次（販賣予甲○○者，其中含九十年六、七月間某日約販賣一
    千元、九十年九月初某日販賣約一千元；販賣予丁○○者，其中含九十年九月初
    某日販賣約二千元、九十年九月初某日販賣約三千元、九十年九月二十五日販賣
    約一萬一千元）。（二）乙○○因與丙○○係男女朋友關係，竟分別於九十年七
    月間某日及同年十月四日某時許，在丙○○居住之臺中市○○街附近，連續二次
    無償轉讓第一級毒品海洛因予丙○○供其施用。嗣於九十年十月四日十六時許，
    丙○○在臺中市○○區○○路一段二七一號之佳冠賓館五○二室處，為警臨檢查
    獲其持有注射針筒一支，經丙○○坦承有施用第一級毒品海洛因之犯行，並供出
    施用之毒品海洛因係乙○○所提供，在經警授意下，丙○○當場撥打乙○○所有
    之0000000000號行動電話，向乙○○索討毒品並請其將毒品送過來上
    開地址之佳冠賓館五○二室處，約三十分鐘後，乙○○承前開轉讓毒品之犯意到
    達該處所欲轉讓第一級毒品予丙○○時，即由埋伏之警員上前查獲乙○○而未遂
    ，並當場自乙○○之身上扣得其持有欲供轉讓用之毒品海洛因六包（警秤毛重計
    約四．九公克，驗餘淨重三．七三公克，包裝重一．五二公克）及第二級毒品安
    非他命五小包（毛重計約四．六公克，乙○○持有毒品安非他命犯行部分，經檢
    察官另併入其施用毒品安非他命案件偵辦）及其所有供販賣及轉讓第一級毒品海
    洛因所用之行動電話0000000000號一支（含ＮＯＫＩＡ八八五○型手
    機一支），再乙○○由警員帶同至臺中市○區○○路四段三七三號十三樓之二其
    住處搜索時，意外查獲該址在場人丁○○持有第一級毒品海洛因毛重○．四公克
    及注射針筒一支，始得悉上情。
二、案經臺中市警察局第四分局報請臺灣臺中地方法院檢察署檢察官偵查起訴。
    理  由
壹、有罪部分：
一、右揭犯罪事實（二）轉讓第一級毒品海洛因部分，業據被告乙○○於本院審理時
    坦承不諱，核與證人丙○○於警、偵訊及本院審理時到庭證述之情節相符，此外
    ，復有毒品海洛因六包（警秤毛重計約四．九公克，驗餘淨重三、七三公克，包
    裝重一、五二公克）及被告所有之行動電話0000000000號一支（含Ｎ
    ＯＫＩＡ八八五○型手機一支）扣案可資佐證，而被告被查獲時所持有之白色粉
    末，經送法務部調查局鑑驗結果：送驗白粉六包均含第一級毒品第六項毒品海洛
    因成分，合計淨重三．七三公克（包裝重一．五二公克），純度三○．五七％，
    純質淨重一．一四公克，此有該局鑑定通知書一份在卷可參。且證人丙○○被查
    獲時所採集之尿液呈海洛因之陽性反應，亦有證人丙○○之臺中市衛生局煙毒尿
    液檢驗成績書一紙附卷可稽，足見被告之自白與事實相符，自堪信為真正，事證
    明確，被告連續轉讓第一級毒品海洛因之犯行堪以認定。
二、右揭犯罪事實（一）販賣第一級毒品海洛因部分，訊據被告乙○○固坦承有交付
    第一級毒品海洛因予甲○○、丁○○二人之事實，惟矢口否認有何公訴人所指之
    販賣第一級毒品海洛因犯行，辯稱：真正販毒予甲○○、丁○○二人者係「阿輝
    」，伊所有之毒品也是向「阿輝」購得，因為丁○○與「阿輝」不熟，所以丁○○才會透過伊向「阿輝」購買毒品，且伊僅曾送過毒品給甲○○，並未賣給她過
    ，實無販賣第一級毒品海洛因之犯行云云，惟查：(1)右揭犯罪事實（一）被告販
    賣第一級毒品海洛因予甲○○、丁○○之事實，業據證人甲○○、丁○○於警、
    偵訊中證述綦詳，甲○○於偵訊中供稱：（你的綽號是否叫「阿麗」或「小麗」
    ？）是，那是我家人小時候取的小名。（你施用海洛因是向誰買的？）是向一個
    綽號「黑狗」的買的。（丁○○你是否認識？）認識，那是在戒治所裡面認識的
    ，我是在戒治所裡面，人家跟我講她是與「黑狗」同案的我才認識她，「黑狗」
    就是乙○○。（何時地向黑狗買海洛因？）第一次是在今年（九十年）三、四個
    月前，大概是在九十年六、七月間跟黑狗買的海洛因，第一次跟他買一千元，是
    他本人拿臺中市○○路的福臨門飯店給我，我買一千元可以施用三次，我都是用
    打針的；第二次也是差不多那個時候，最後一次是被查獲前一、二個星期，也是
    買一千元，前後共跟他買過大概三、四次等語。另證人丁○○於警訊中證稱：（
    你向乙○○購買海洛因幾次？其時間、地點、每次購買金額多少？）我向乙○○
    購買三次海洛因，第一、二次時間、地點已忘了，第三次是九十年九月二十五日
    晚上二十一時左右，在臺中市○區○○路四段三七三號十三樓之二我的租屋處所
    ，第一次購買二千元，第二次購買三千元，第三次因我要去高雄向他購買一萬一
    千元。（你要購買海洛因如何與乙○○聯絡？）我都是主動打電話與乙○○聯絡
    ，乙○○電話為0000000000號等語。（以上均見九十年度偵字第一八
    四○五號偵查卷宗第七三、七四頁、第十四頁），查上揭證人甲○○、丁○○二
    人之證詞核與證人丙○○於偵訊中證述甲○○曾透過伊向乙○○買海洛因等語相
    符（見九十年度偵字第一八四○五號偵查卷宗第五八、七四頁），另本院參以甲○○、丁○○、丙○○均係被告乙○○之朋友，素無仇怨，是彼三人均一致證稱
    被告曾販賣毒品海洛因予甲○○、丁○○二人之事實，自堪信為真正。雖證人丁○○於本院審理時翻異前詞改證稱係透過被告幫忙向他人調毒品云云，惟查證人
    丁○○於本院審理時證稱：（你打電話向何人買毒品？）大部分都是打給被告。
    每次約買半錢，約六千元左右。我最少買過二千元，約一點幾公克，我最高買過
    兩萬四千元，約一錢半的量。（這一錢半的量是否都是透過被告買的？）是，被
    告拿到我的住處，如果我自己打電話給阿輝也是被告送毒品過來給我的。（見過
    阿輝幾次？）約四、五次等語（見本院九十一年十一月十二日審理筆錄），且證
    人丁○○於偵訊中又證稱曾向「阿輝」買過海洛因多次（見九十年度偵字第一八
    ○四五號偵查卷宗第六十頁），則丁○○自有管道且曾自己購買過毒品，又何須
    透過被告乙○○幫忙向他人調取毒品，且若丁○○自己打電話給阿輝又何需透過
    被告送毒品給伊，足見被告當係與「阿輝」共同販賣毒品予丁○○，丁○○事後
    改證稱係透過被告幫忙調毒品云云，厥為迴護被告之詞，自不足為有利於被告之
    認定。(2)又被告於本院審理時，時而供稱係送毒品海洛因予丁○○，時而供稱僅
    係幫忙丁○○向「阿輝」購買毒品；又時而供稱不認識甲○○，時而供稱僅送毒
    品予甲○○而已，其供詞反覆不一，對於究係贈送毒品或幫忙購買毒品如此重要
    之事項，不但無法自圓其說，且與證人甲○○、丁○○、丙○○之證述不符，其
    供述之真實性自有可疑。此外，本件復有被告所有之第一級毒品海洛因六包（警
    秤毛重計約四．九公克，驗餘淨重三．七三公克，包裝重一．五二公克）及被告
    所有供販賣及轉讓用之行動電話0000000000號一支扣案可資佐證，而
    被告被查獲時所持有之白色粉末，經送法務部調查局鑑驗結果：送驗白粉六包均
    含第一級毒品第六項毒品海洛因成分，合計淨重三．七三公克（包裝重一．五二
    公克），純度三○．五七％，純質淨重一．一四公克，此有該局鑑定通知書一份
    在卷可參。且證人丁○○、甲○○二人被查獲時所採集之尿液均呈海洛因之陽性
    反應，亦有其二人之臺中市衛生局煙毒尿液檢驗成績書各一份附卷可稽。由此足
    見被告上揭所辯無非事後畏罪卸責之詞，要無足採，從而本件被告販賣第一級毒
    品海洛因之事證明確，其犯行亦堪認定。
三、按海洛因係毒品危害防制條例第二條第二項第一款所稱之第一級毒品，被告先後
    分別多次轉讓及販賣第一級毒品，核被告犯罪事實（一）所為，係犯毒品危害防
    制條例第四條第一項之販賣第一級毒品罪；被告乙○○犯罪事實（二）所為，其
    為警查獲之該次轉讓毒品犯行，因本有轉讓毒品之故意，且依約攜帶毒品前往交
    付，即已著手實施轉讓毒品之行為，惟丙○○係意在協助警察辦案，且海洛因亦
    未交付，是其雖已著手於轉讓行為之實施惟未生轉讓之結果，其犯罪尚屬未遂，
    是核其所為，係分犯毒品危害防制條例第八條第一項之轉讓第一級毒品既遂罪及
    同條例第八條第四項、第一項之轉讓第一級毒品未遂罪。公訴人對於被查獲之該
    次轉讓第一級毒品未遂犯行，雖未論及，然該部分事實與已起訴之轉讓第一級毒
    品既遂犯罪事實既具有連續犯之裁判上一罪關係，應為起訴效力所及，本院自得
    併予審理，附此敘明。被告犯罪事實（一）所為犯行，與「阿輝」間有犯意之聯
    絡及行為之分擔，皆為共同正犯。又被告販賣及轉讓第一級毒品前之意圖販賣而
    持有及持有第一級毒品之低度行為，應各為販賣及轉讓第一級毒品之高度行為所
    吸收，均不另論罪。又按刑法上所謂販賣行為，不以販入後復行賣出為必要，只
    要以營利為目的，而有販入或賣出二者其一之行為，即足構成，雖未及賣出，仍
    屬販賣既遂，其後復分次賣出，與先前之販入行為，均為販賣犯行而構成連續犯
    （最高法院八十八年度台上字第二八二八號判決意旨參照），是被告先後分別多
    次販賣及轉讓第一級毒品之犯行，均時間緊接，所犯各係犯罪構成要件相同之罪
    ，顯係各基於概括犯意而反覆為之，各為連續犯（轉讓第一級毒品部分雖有既、
    未遂之分，仍成立連續犯），均應依刑法第五十六條之規定論以販賣第一級毒品
    罪一罪及轉讓第一級毒品既遂罪一罪，並各依法加重其刑（因販賣第一級毒品罪
    之法定本刑為死刑、無期徒刑，此部分依法不得加重，僅就其餘部分加重其刑）
    。又查被告所犯上開毒品危害防制條例第四條第一項之販賣第一級毒品罪及同條
    例第八條第一項之轉讓第一級毒品罪，其二罪犯意各別，罪質互殊，應予分論併
    罰。再被告前曾於八十六年間，因違反麻醉藥品管理條例案件，經本院以八十六
    年度易字第三四○五判處有期徒刑六月確定，於八十七年六月十七日易科罰金執
    行完畢；又於八十八年間，因違反毒品危害防制條例案件，經本院以八十八年度
    易字第七六三號判處有期徒刑六月確定，於八十九年九月二十二日執行完畢，此
    有臺灣臺中地方法院檢察署刑案資料查註紀錄表及臺灣高等法院被告全國前案紀
    錄表各一份在卷足憑，其於五年以內再犯本件有期徒刑以上之罪，為累犯，應各
    依刑法第四十七條之規定，各遞加重其刑（因販賣第一級毒品罪之法定本刑為死
    刑、無期徒刑，此部分依法不得加重，僅就其餘部分加重其刑）。爰審酌被告素
    行不佳，犯罪之動機、目的僅為圖得一己之厚利，無視於國家防制毒品危害之禁
    令，竟多次販賣及轉讓毒品予他人，嚴重戕害他人之身心發展，販賣及轉讓毒品
    之期間長短、次數與數量，販賣及轉讓毒品對於社會治安、經濟所生危害甚鉅，
    坦承轉讓毒品部分犯行，飾詞否認販賣毒品部分犯行等一切情狀，分別量處如主
    文所示之刑，並定其應執行之刑，併依刑法第三十七條第一項之規定，對被告宣
    告褫奪公權終身，以資懲儆。
四、末查，扣案之如附表壹所示之行動電話一支，係被告乙○○所有且供販賣及轉讓
    第一級毒品所用之物，業據被告及證人丙○○、丁○○陳明在卷，爰依毒品危害
    防制條例第十九條第一項前段之規定諭知沒收（因該物既已扣案，即無全部或一
    部不能沒收時應追徵其價額之問題）。另如附表貳所示之財物，係被告販賣第一
    級毒品所得，亦應依毒品危害防制條例第十九條第一項規定諭知沒收；該附表貳
    所示之財物，如全部或一部不能沒收時應以被告之財產抵償之。扣案之如附表參
    所示之第一級毒品海洛因，均為查獲之供轉讓用之毒品，應依毒品危害防制條例
    第十八條第一項前段之規定宣告沒收銷燬之。
貳、不另為無罪之諭知部分：
一、公訴意旨另略以：被告乙○○於轉讓第一級毒品海洛因予其女友丙○○後，因於
    九十年十月四日十六時許，丙○○在臺中市○○區○○路一段二七一號之佳冠賓
    館五○二室處，為警臨檢查獲其持有注射針筒一支，經丙○○坦承有施用第一級
    毒品海洛因之犯行，並供出施用之毒品海洛因係向乙○○所購買，表示願協助員
    警調查乙○○販賣毒品之犯行，經警授意，丙○○遂當場撥打乙○○所有000
    0000000號行動電話，向乙○○佯稱欲購買毒品海洛因，並約定在上開地
    址之佳冠賓館五○二室處，三十分鐘後，乙○○到達該處所欲從事交易時，即由
    埋伏之警員上前逮捕乙○○而未遂，並當場自乙○○之身上扣得毒品海洛因六包
    （警秤毛重計約四．九公克，驗餘淨重三．七三公克，包裝重一．五二公克）及
    其所有供販賣毒品海洛因所用之行動電話門號0000000000號一支，因
    認被告此部分之犯行係涉犯毒品危害防制條例第四條第五項、第一項之販賣第一
    級毒品未遂罪嫌云云。
二、按犯罪事實應依證據認定之，無證據不得推定其犯罪事實；又不能證明被告犯罪
    者，應諭知無罪之判決，刑事訴訟法第一百五十四條、第三百零一條第一項分別
    定有明文。次按事實之認定，應憑證據，所謂證據，須適於為被告犯罪事實之證
    明者，始得採為斷罪資料，如未能發現相當證據，或證據不足以證明，自不能以
    推測或擬制之方法以為裁判基礎；又認定不利於被告之事實，須依積極證據，苟
    積極證據不足為不利於被告事實之認定時，即應為有利於被告之認定，更不必有
    何有利之證據，最高法院五十三年臺上字第二七五０號、三十年上字第八一六號
    、四十年臺上字第八六號分別著有判例可資參照。
三、本件公訴人認被告乙○○此部分之犯行係涉犯毒品危害防制條例第四條第五項、
    第一項之販賣第一級毒品未遂罪嫌，無非以證人丙○○之證詞及查獲當時自被告
    之身上扣得毒品海洛因六包（警秤毛重計約四．九公克，驗餘淨重三．七三公克
    ，包裝重一．五二公克）及被告所有供販賣毒品海洛因所用之行動電話門號00
    00000000號一支為其主要論據，訊據被告乙○○堅決否認有該次之販賣
    第一級毒品未遂之犯行，辯稱：伊每天均會到佳冠賓館五○二室去，當天伊接到
    女友丙○○之電話時，丙○○只是叫我送毒品過去，並未說要買毒品，且伊僅送
    過毒品海洛因予丙○○，從未販賣毒品予丙○○過，何來販賣毒品予丙○○之理
    等語。經查：證人丙○○於本院審判時到庭證稱：（你的毒品都是乙○○送你的
    嗎？）都是他送的。（他有無賣給你過？）沒有，都是送的。（當天查獲時，警
    察要你配合打電話給乙○○時，你說話的內容為何？）我忘記了，我只記得我打
    電話叫他過來，跟他說我要上班了，叫他先過來一下。（你有無跟被告說要買毒
    品？）沒有，我只是跟他說叫他過來一下而已（見本院九十一年十月三日訊問筆
    錄）；（最後一次警察叫妳配合叫被告出來，是否要向被告買毒品？）沒有，只
    是叫他送過來，沒有說要買，我們雖然分手了，但還是有聯絡，所以他會給我等
    語（見本院九十一年十一月十二日審理筆錄）。另證人即當時埋伏查獲被告之員
    警洪富傳於本院調查時亦到庭證稱：（當時是否是你們查獲的？查獲的情形？）
    我們當時是去佳冠賓館臨檢，查獲丙○○吸用毒品的針筒，丙○○坦承施用毒品
    ，並告知我們毒品是向乙○○買的。我們即請丙○○以行動電話撥打給她買毒品
    來源的上游即乙○○所有的0000000000號這隻行動電話。通話內容是
    丙○○跟乙○○說她的毒品沒有了，請乙○○送貨過來等語（見本院九十一年九
    月十二日訊問筆錄），則證人丙○○、洪富傳均一致證稱當時丙○○並未表明要
    向被告購買毒品，丙○○僅要求被告送毒品過來而已，另本院審酌被告及丙○○
    均一致供稱被告僅曾轉讓毒品予丙○○，則被告既未曾販賣毒品予丙○○，丙○○當天又豈會表明要向被告買毒品，是被告辯稱當天並非要販賣毒品予丙○○等
    語，衡情與常理相符，堪為可採，是本件公訴人所舉之證據，並不足以證明被告
    有毒品危害防制條例第四條第五項、第一項之販賣第一級毒品未遂之犯行，此外
    ，本院亦查無積極證據足資證明被告此部分有何公訴人所指訴之犯行，揆諸首揭
    法條及判例要旨，本應為無罪判決之諭知，惟公訴人認此部分犯行若成立，與上
    揭經本院論罪科刑之販賣第一級毒品既遂罪部分有連續犯之裁判上一罪關係，爰
    不另為無罪之諭知。
據上論斷，應依刑事訴訟法第二百九十九條第一項前段，毒品危害防制條例第四條第
一項、第八條第一項、第十八條第一項前段、第十九條第一項，刑法第十一條前段、
第二十八條、第五十六條、第四十七條、第五十一條第四款、第三十七條第一項，判
決如主文。
本案經檢察官蔣忠義到庭執行職務。
中      華      民      國    九十一    年     十一     月    二十六    日
                              臺灣臺中地方法院刑事第六庭
                                  審判長法  官  梁 堯 銘
                                        法  官  許 旭 聖
                                        法  官  洪 堯 讚
右正本證明與原本無異。
如不服本判決，應於判決送達後十日內向本院提出上訴狀，上訴於臺灣高等法院臺中
分院( 須附繕本 )。
                                        書記官
中      華      民      國    九十一    年     十一     月    二十六    日
附表壹：
被告乙○○所有之行動電話一支（ＮＯＫＩＡ牌八八五○型，含000000000
0號ＳＩＭ卡一張）。
附表貳：（幣值：新臺幣）
一、販賣予甲○○二次各一千元，共二千元。
二、販賣予丁○○三次各二千元、三千元、一萬一千元，共一萬六千元。
附表參：
扣案第一級毒品海洛因六包（警秤毛重計約四．九公克，驗餘淨重三．七三公克，包
裝重一．五二公克）。
附錄論罪科刑法條：
毒品危害防制條例第四條
製造、運輸、販賣第一級毒品者，處死刑或無期徒刑；處無期徒刑者，得
併科新台幣一千萬元以下罰金。
製造、運輸、販賣第二級毒品者，處無期徒刑或七年以上有期徒刑，得併
科新台幣七百萬元以下罰金。
製造、運輸、販賣第三級毒品者，處五年以上有期徒刑，得併科新台幣五
百萬元以下罰金。
製造、運輸、販賣專供製造或施用毒品之器具者，處一年以上七年以下有
期徒刑，得併科新台幣一百萬元以下罰金。
前四項之未遂犯罰之。
毒品危害防制條例第八條
轉讓第一級毒品者，處一年以上七年以下有期徒刑，得併科新台幣一百萬
元以下罰金。
轉讓第二級毒品者，處六月以上五年以下有期徒刑，得併科新台幣七十萬
元以下罰金。
轉讓第三級毒品者，處三年以下有期徒刑，得併科新台幣三十萬元以下罰
金。
前三項之未遂犯罰之。
